【裁判字號】    97,訴,2732
【裁判日期】    970812
【裁判案由】    毒品危害防制條例
【裁判全文】
臺灣臺中地方法院刑事判決              97年度訴字第2732號
公  訴  人  臺灣臺中地方法院檢察署檢察官
被      告  乙○○
                      之1（現另案於臺灣臺中監獄執行中）
上列被告因違反毒品危害防制條例案件，經公訴人提起公訴（九
十七年度毒偵字第二三九０號），被告於準備程序中就被訴事實
為有罪之陳述，經告以簡式審判之旨，並聽取意見後，合議庭裁
定由受命法官獨任進行簡式審判程序，本院判決如下：
    主    文
乙○○施用第一級毒品，累犯，處有期徒刑拾壹月。扣案之注射
針筒壹支沒收。
    犯罪事實
一、乙○○前於九十年間因施用第一級毒品案件，經本院以九十
    年度毒聲字第三０七號裁定送臺灣臺中看守所附設勒戒處所
    觀察、勒戒後，認有繼續施用毒品之傾向，再經本院以九十
    年度毒聲字第三二九三號裁定令入戒治處所施以強制戒治一
    年，嗣因其強制戒治成效經評定合格，經本院以九十年度毒
    聲字第五七六六號裁定停止戒治，所餘期間付保護管束，於
    九十年十二月二十八日釋放，嗣於九十一年七月五日交付保
    護管束期滿執行完畢，並由臺灣臺中地方法院檢察署檢察官
    於九十一年七月十一日以九十一年度戒毒偵字第三０六號為
    不起訴處分確定。其再於九十四年間因施用第一、二級毒品
    案件，經本院於九十四年四月二十八日以九十四年度訴字第
    一二三六號判決，分別判處有期徒刑十一月、六月，應執行
    有期徒刑一年三月，於九十四年五月二十一日確定；再因施
    用第一、二級毒品案件，經本院於九十五年一月十八日以九
    十五年度訴字第五一號判決，分別判處有期徒刑一年、七月
    ，應執行有期徒刑一年五月，於九十五年二月二十日確定；
    復因竊盜案件，經以九十五年度中簡字第一六一四號判決，
    判處有期徒刑三月，於九十五年九月一日確定，上開三案經
    接續執行，適因中華民國九十六年罪犯減刑條例公布施行，
    經辦理減刑後，業於九十六年七月十二日（起訴書誤載為同
    年月十八日）執行完畢。詎乙○○仍不知悔改，竟於前開觀
    察、勒戒、強制戒治、有期徒刑執行完畢釋放後五年內，基
    於施用第一級毒品之犯意，於九十七年三月十二日上午十時
    許，在臺中縣沙鹿鎮○○路旁某空地內，以將第一級毒品海
    洛因羼水稀釋後置入針筒再注射靜脈之方式，施用第一級毒
    品海洛因一次。嗣於同日下午一時三十八分許，在臺中縣清
    水鎮○○路七九號前，因行跡可疑為警盤查而查獲，並扣得
    乙○○所有供施用第一級毒品海洛因所用之注射針筒一支，
    並經同意後採尿後送驗，驗出有嗎啡、可待因之陽性反應，
    而查得上情。
二、案經臺中縣警察局清水分局報請臺灣臺中地方法院檢察署檢
    察官偵查起訴。
    理    由
一、被告乙○○對其有於上揭時、地施用第一級毒品海洛因之事
    實，業於警詢時、偵查中及本院審理時供認不諱，並有被告
    所有供犯罪所用之注射針筒一支扣案可資佐證。被告經警方
    查獲後，其尿液經送請中山醫學大學附設醫院檢驗科藥物檢
    測中心檢驗之結果，驗有嗎啡、可待因之陽性反應，有該中
    心出具之確認檢驗結果報告一紙存卷可證，而海洛因施用入
    人體後水解還原成嗎啡，再循嗎啡之代謝方式排出體外，已
    據行政院衛生署藥物食品檢驗局（八一）藥檢壹字第００六
    四三一號函說明綦詳。其確有施用第一級毒品海洛因之行為
    ，足可認定。
二、按最高法院九十五年度第七次刑事庭會議決定：「一、施用
    第一、二級毒品為犯罪行為，毒品危害防制條例第十條定有
    處罰明文。故施用第一、二級毒品者，依前揭規定本應科以
    刑罰。惟基於刑事政策，對合於一定條件之施用者，則依同
    條例第二十條、第二十三條之規定，施以觀察、勒戒及強制
    戒治之保安處分。二、毒品危害防制條例於民國九十二年七
    月九日修正公布，自九十三年一月九日施行，其中第二十條
    、第二十三條將施用毒品之刑事處遇程式，區分為『初犯』
    及『五年內再犯』、『五年後再犯』。依其立法理由之說明
    ：『初犯』，經觀察、勒戒或強制戒治後，應為不起訴處分
    或不付審理之裁定；經觀察、勒戒或強制戒治執行完畢釋放
    後，『五年內再犯』者，因其再犯率甚高，原實施之觀察、
    勒戒及強制戒治既已無法收其實效，爰依法追訴或裁定交付
    審理。至於經觀察、勒戒或強制戒治執行完畢釋放後，『五
    年後再犯』者，前所實施之觀察、勒戒或強制戒治已足以遮
    斷其施用毒品之毒癮，為期自新及協助其斷除毒癮，仍適用
    『初犯』規定，先經觀察、勒戒或強制戒治之程式。從而依
    修正後之規定，僅限於『初犯』及『五年後再犯』二種情形
    ，始應先經觀察、勒戒或強制戒治程式。倘被告於五年內已
    再犯，經依法追訴處罰，縱其第三次（或第三次以上）再度
    施用毒品之時間，在初犯經觀察、勒戒或強制戒治執行完畢
    釋放五年以後，已不合於『五年後再犯』之規定，且因已於
    『五年內再犯』，顯見其再犯率甚高，原實施觀察、勒戒或
    強制戒治，已無法收其實效，即應依該條例第十條處罰。」
    。本案被告前曾於九十年間因施用第一級毒品案件，經本院
    以九十年度毒聲字第三０七號裁定送臺灣臺中看守所附設勒
    戒處所觀察、勒戒後，認有繼續施用毒品之傾向，再經本院
    以九十年度毒聲字第三二九三號裁定令入戒治處所施以強制
    戒治一年，嗣因其強制戒治成效經評定合格，經本院以九十
    年度毒聲字第五七六六號裁定停止戒治，所餘期間付保護管
    束，於九十年十二月二十八日釋放，嗣於九十一年七月五日
    交付保護管束期滿執行完畢，並由臺灣臺中地方法院檢察署
    檢察官於九十一年七月十一日以九十一年度戒毒偵字第三０
    六號為不起訴處分確定；其再於九十四年間因施用第一、二
    級毒品案件，經本院於九十四年四月二十八日以九十四年度
    訴字第一二三六號判決，分別判處有期徒刑十一月、六月，
    應執行有期徒刑一年三月，於九十四年五月二十一日確定；
    再因施用第一、二級毒品案件，經本院於九十五年一月十八
    日以九十五年度訴字第五一號判決，分別判處有期徒刑一年
    、七月，應執行有期徒刑一年五月，於九十五年二月二十日
    確定；復因竊盜案件，經以九十五年度中簡字第一六一四號
    判決，判處有期徒刑三月，於九十五年九月一日確定，上開
    三案經接續執行，適因中華民國九十六年罪犯減刑條例公布
    施行，經辦理減刑後，業於九十六年七月十二日執行完畢之
    事實，此有臺灣高等法院被告前案紀錄表、刑案查註紀錄表
    各一份附卷可考，被告於上開觀察勒戒、強制戒治執行完畢
    後，既曾於五年內再犯毒品危害防制條例第十條第一項之罪
    ，並經判刑確定，本次被告犯毒品危害防制條例第十條第一
    項之罪，依上開最高法院決定意旨，認被告再犯率甚高，原
    實施觀察、勒戒、強制戒治，已無法收其實效，自非屬毒品
    危害防制條例第二十條第三項所定「五年後再犯」之情形，
    而應依法追訴。綜上，被告自白核與事實相符，其施用第一
    級毒品海洛因之事實，事證明確，洵堪認定。
二、核被告所為，係犯毒品危害防制條例第十條第一項之施用第
    一級毒品罪。被告施用毒品前之持有第一級毒品行為，本應
    以持有論，惟持有後進而施用，其持有之低度行為應被施用
    之高度行為所吸收，故不再另論其持有第一級毒品罪。被告
    前曾於九十四年間因施用第一、二級毒品案件，經本院於九
    十四年四月二十八日以九十四年度訴字第一二三六號判決，
    分別判處有期徒刑十一月、六月，應執行有期徒刑一年三月
    ，於九十四年五月二十一日確定；再因施用第一、二級毒品
    案件，經本院於九十五年一月十八日以九十五年度訴字第五
    一號判決，分別判處有期徒刑一年、七月，應執行有期徒刑
    一年五月，於九十五年二月二十日確定；復因竊盜案件，經
    以九十五年度中簡字第一六一四號判決，判處有期徒刑三月
    ，於九十五年九月一日確定，上開三案經接續執行，適因中
    華民國九十六年罪犯減刑條例公布施行，經辦理減刑後，業
    於九十六年七月十二日執行完畢之事實，有臺灣高等法院被
    告前案紀錄表、刑案資料查註紀錄表各一份附卷可稽，其於
    五年以內再故意犯本件有期徒刑以上之罪，應依刑法第四十
    七條第一項，論以累犯，並加重其刑。爰審酌被告施用第一
    級毒品，經觀察、勒戒及強制戒治執行完畢釋放後，仍不知
    戒惕，一再施用，無視於毒品對於自身健康之戕害及國家對
    於杜絕毒品犯罪之禁令，不知戒除惡習，惡性非輕，然念及
    其施用毒品並無危害他人，被告犯罪手段尚屬平和，所生損
    害尚非鉅大，且被告犯後於本院審理時坦承犯行，尚見悔意
    之犯罪後態度，暨施用毒品者均有相當程度之成癮性及心理
    依賴，其犯罪心態與一般刑事犯罪之本質並不相同，應側重
    適當之醫學治療及心理矯治為宜等一切情狀，量處如主文所
    示之刑，以資懲儆。扣案之注射針筒一支，為被告所有且供
    犯本罪所用之物，業據被告供明在卷，爰依刑法第三十八條
    第一項第二款規定沒收之。
據上論斷，應依刑事訴訟法第二百七十三條之一第一項、第二百
九十九條第一項前段，毒品危害防制條例第十條第一項，刑法第
十一條前段、第四十七條第一項、第三十八條第一項第二款，判
決如主文。
本案經檢察官甲○○到庭執行職務
中    華    民    國    97    年    8     月    12    日
                  刑事第十五庭  法  官  楊真明
以上正本證明與原本無異。
如不服本判決，應於送達後十日內向本院提出上訴狀（須附繕本
），上訴於臺灣高等法院臺中分院。
上訴書狀如未敘述理由，應於上訴期間屆滿後二十日內補提理由
書於本院。
                                書記官  呂苗澂
中    華    民    國    97    年    8     月    12    日
附錄本判決論罪科刑法條
毒品危害防制條例第十條：
  施用第一級毒品者，處六月以上五年以下有期徒刑。
  施用第二級毒品者，處三年以下有期徒刑。


司法院資訊處製作；財團法人民間司法改革基金會備份。
